臺灣桃園地方法院刑事判決　　　　　　　　　　　　　九十年度易字第一二二七號
　　公　訴　人　臺灣桃園地方法院檢察署檢察官
　　被　　　告　丁○○
右被告因贓物案件經檢察官提起公訴（九十年度偵字第三四一八號），本院判決如左
：
    主    文
丁○○無罪。
    理    由
一、公訴意旨略以：被告丁○○明知車牌號碼ＩＣＨ─九０七號重型機車，係來路不
    明之贓物，竟於民國九十年二月十八日十八時許，在其位於桃園縣桃園市○○街
    三十七號三樓之三住處，收受後供己騎乘使用，嗣於同年月十九日六時三十分許
    ，騎乘上述贓車途經桃園縣桃園市○○路、同安街口，為警臨檢查獲，並扣得鑰
    匙乙把，因認被告涉有刑法第三百四十九條第一項之收受贓物罪嫌。
二、訊據被告坦承於右開時、地駕駛上開機車為警查獲等事實，然堅詞否認上開收受
    贓物犯行，辯稱：為警查獲前一天晚上，伊三弟丙○○說要找伊換車子，伊沒有
    答應，但為警查獲當天早上伊要上班時，發現丙○○把伊的輕型機車騎走，並在
    屋內留有上開重型機車鑰匙，伊要上班，只好騎這台機車，伊不知道該機車係他
    人失竊之物等語。
三、公訴人認被告涉有上開贓物犯行，係以：上開重型機車係他人失竊之物，有贓物
    認領保管收據、車輛竊盜車牌失竊查詢報表各紙附卷可稽；且被告業已坦承收受
    該失竊機車後使用，並有為警查獲時機車鑰匙一把扣案可資佐證等為據。
四、按犯罪事實應依證據認定之，無證據不得推定其犯罪事實，刑事訴訟法第一百五
    十四條定有明文；又刑法第三百四十九條之贓物，係指因財產犯罪所得之財物，
    是贓物罪之成立，必須行為人確知所收受者係贓物，否則對是否為贓物無此認識
    ，即無由成立犯罪。經查：
    (一)車牌號碼ＩＣＨ─九０七號之重型機車係蔡盛志所有，於九十年二月十五日晚
      間八時許，在桃園縣大溪鎮○○○○○路三四一巷內發現遭不詳之人竊取等情
      ，業據證人即蔡盛志之母戊○○於警訊中證述明確，復有警製車輛協尋證明單
      、贓物領具、查詢車輛認可資料等在卷可按（以上見偵查卷第九、一○至一二
      頁）。
    (二)本件被告為警查獲前，均係由其弟乙○○提供妻子所有輕型機車與被告，以供
      其上班代步之用一事，業據證人乙○○於本院調查中證稱：被告之前有借伊太
      太的機車，在本件贓物被查獲前都是由被告使用，因為被告當時沒有機車，被
      告到伊住家跟伊太太說要借用機車等語明確（見本院九十一年九月二十五日訊
      問筆錄）。又查，被告為警查獲時騎乘蔡盛志失竊之重型機車確係被告為警查
      獲前一天晚上，由證人丙○○、甲○○以之與被告當時所騎用之輕型機車互換
      一事，業據被告於警訊及偵查中供承：該贓車係伊弟弟丙○○借伊騎乘，（扣
      案之）鑰匙二支也是伊弟弟親自交付給伊等語，於偵查中分別供稱：該機車係
      伊弟弟借給伊，於二月十八日下午六時，他騎到伊住處把機車留下來，騎走另
      一部伊二弟（即乙○○）妻子之輕型機車走、（ＩＣＨ─九０七號）是伊弟弟
      丙○○給伊騎的，他約九十年二月十八日晚上六點多交給伊的，他去桃市○○
      街伊住的地方，把該機車交給伊，他把伊的輕機車騎走˙˙˙他說跑工地騎重
      機車比較方便等語明確（以上見偵查卷第三頁反面、第四、第一六至一七、第
      二七頁反面）。核與證人丙○○亦於本院調查中證稱：當天伊太太去找伊，伊
      是借伊哥哥的車子回去等語；證人即丙○○之妻子甲○○於本院調查中證稱：
      （騎到被告家之ＩＣＨ─九０七機車）是伊跟朋友借的等語；證人乙○○於本
      院調查中證稱：被告說丙○○騎車去跟他換車，讓他上班時被警察捉到，後來
      交保過後，被告有跟伊說他有去找丙○○把伊借他的機車要回來等語（以上見
      本院九十年十一月二十九日、九十一年一月二十二日、同年九月二十五日訊問
      筆錄），若合符節。參以證人丙○○、甲○○於本院調查中亦一致證稱：於被
      告被查獲前一天欲向借用輕型機車（即乙○○妻子所有借予被告使用之機車）
      乙情以觀，足見被告前開於警訊及偵查中所述，與證人丙○○互換機車使用一
      節，確與事實相符。
    (三)被告自證人丙○○、甲○○收受失竊機車乙情雖堪認定，惟查，被告當時已有
      其弟乙○○妻子之輕型機車可供使用一事，亦如前述，在證人丙○○、甲○○
      騎乘上開遭竊之重型機車與被告互換騎乘使用之際，若被告明知該重型機車係
      屬他人失竊之物，當無甘冒刑責訴追之風險與證人丙○○、甲○○等人換車之
      理。雖被告於本院調查中供承：自證人丙○○、甲○○處取得該重型機車之鑰
      匙並未一併取得行車執照等表彰該車合法來源之證明等語（見本院九十年十一
      月二十九日訊問筆錄），然以被告與證人丙○○間係屬兄弟之至親關係，其確
      信證人甲○○上開所述該機車係自朋友處借得，依此而未向證人丙○○、甲○○等人查證，亦屬合於常情。至證人乙○○雖於本院調查中證稱：未見過證人
      丙○○、甲○○騎乘上開蔡盛志所失竊之重型機車一事，然其亦陳稱：被告與
      證人丙○○、甲○○並未住在一起等語，是被告自證人丙○○、甲○○處收受
      該失竊機車當時，就該機車來源不明一事，亦無從認知。
    (四)至被告於本院調查中雖改稱：證人丙○○向伊換車當時伊未同意，為警查獲當
      天早上，伊要上班時才發現伊所騎用輕型機車鑰匙被證人丙○○拿走，並在屋
      內留有上開重型機車鑰匙，伊才騎乘該機車云云。然查，若被告未與證人丙○○、甲○○互換取得該重型機車鑰匙，被告如何能於翌日知悉證人丙○○、甲○○所交付係何部機車並持該鑰匙駕駛？參以被告就此經本院質以：你如何得
      知鑰匙是那一部車？被告先答稱：伊是一部一部試云云，顯已與常情未合，且
      被告其後復於本院調查中改稱：伊之前有看過他們騎過這部車，所以伊才知道
      這部車云云（以上見本院九十年十一月二十九日、同年十二月十八日訊問筆錄
      ），顯見被告前開所辯先後矛盾不一，自應以被告前開於警訊及偵查中所述，
      為合理可採。被告於警訊及偵、審中就上開失竊機車如何取得一節，雖先後有
      所不一，惟按認定犯罪事實應依證據，為刑事訴訟法所明定，故被告否認犯罪
      事實所持之辯解，縱屬不能成立，仍非有積極證據足以證明其犯罪行為，不能
      遽為有罪之認定，此有最高法院三十年上字第一八三一號判例可資參照，而被
      告上開先後不一陳述，或係其事後得知機車係他人失竊之物，為撇清責任所致
      ，亦屬人情之常。按上說明，尚難以此遽為不利被告之認定。
五、綜右理由，公訴人所引證據，既不足使本院產生被告明知上開蔡盛志所有機車係
    失竊之物仍予收受之確信，此外復查無其他任何積極證據足認被告確有公訴人前
    開所指收受贓物犯行，自難僅以被告為警查獲騎乘上開失竊之重型機車，即推認
    被告有收受贓物之犯意。按上說明，被告犯罪尚屬不能證明，應為無罪之諭知。
據上論斷，應依刑事訴訟法第三百零一條第一項，判決如主文。
本案經檢察官陳美華到庭執行職務
中      華      民      國    九十一    年     十二     月      三      日
                            臺灣桃園地方法院刑事第五庭
                                審判長法  官  江  振  義
                                      法  官  陳  彥  宏
              法  官  許  泰  誠
右正本證明與原本無異。
如不服本判決應於收受送達後十日內向本院提出上訴書狀，其未敘述上訴之理由者並
得於提起上訴後十日內向本院補提理由書（均須按他造當事人之人數附繕本）。
中      華      民      國    九十一    年     十二     月      九      日
                                      書記官   蕭  琪  男
